【裁判字號】    98,上訴,2770
【裁判日期】    980731
【裁判案由】    違反藥事法
【裁判全文】
臺灣高等法院刑事判決                98年度上訴字第2770號
上  訴  人
即  被  告  甲○○
                    （現於臺灣新店戒治所戒治中）
上列上訴人因違反藥事法案件，不服臺灣板橋地方法院98年度訴
字第889號，中華民國98年5月27日第一審判決（起訴案號：臺灣
板橋地方法院檢察署98年度偵字第4459號），提起上訴，本院判
決如下：
    主  文
原判決撤銷。
甲○○轉讓第二級毒品，處有期徒刑陸月，如易科罰金以新台幣
壹仟元折算壹日；又轉讓第二級毒品，處有期徒刑陸月，如易科
罰金以新台幣壹仟元折算壹日。應執行有期徒刑玖月，如易科罰
金以新台幣壹仟元折算壹日。
    事  實
一、甲○○明知安非他命為毒品危害防制條例所管制之第二級毒
    品，依法不得任意轉讓，竟基於轉讓安非他命之犯意，分別
    於民國98年1月上旬某日之上午某時及同日下午某時，在臺
    北縣土城市○○路67巷8弄8號4樓住處，無償轉讓足供1次施
    用量（重量不詳）之安非他命各1次予其妹陳柔靜施用。嗣
    於98年1月18日晚上7時40分許，在上址為警查獲，始悉上情
    。
二、案經臺北縣政府警察局土城分局報告臺灣地方法院檢察署檢
    察官偵查起訴。
    理  由
一、上揭犯罪事實，業據上訴人即被告於本院審理時坦承不諱，
    並陳明：給妹妹吸食的是毒品，不是藥品，我與妹妹一起吸
    用，只是提神而已，並沒有收錢，是無償的云云，核與證人
    陳柔靜於警詢及偵查中證述情節大致相符，並有照片7張、
    臺北縣政府警察局土城分局搜索、扣押筆錄暨扣押物品目錄
    表在卷可稽（見98年度偵字第4459號卷第19頁至22頁、24
    頁至27頁、30頁至33頁），足認被告自白與事實相符，應堪
    採信。本案事證明確，被告犯行堪以認定，應依法論科。
二、查安非他命係屬毒品危害防制條例第2條第2項第2款所規定
    之第二級毒品，依法不得任意轉讓；雖安非他命前業經行政
    院衛生署於69年1 2月8日公告列入藥物藥商管理法第16條第
    1 款（即現行藥事法第22條第1項第1款）之禁藥管理，嗣於
    79年10月9日雖再以衛署藥字第904142號公告，列入麻醉藥
    品管理條例（現行管制藥品管理條例）第2條第4款所定之「
    化學合成類麻醉藥品」管理，並明定於管制藥品管理條例第
    3條所指「管制藥品」（即藥事法第11條之管制藥品）及毒
    品危害防制條例第2條第2項第2款之第二級毒品，上開列入
    禁藥之管理並未解除，則轉讓安非他命即同時受藥事法及毒
    品危害防制條例之規範。然本案被告甲○○對安非他命之認
    知，就是知道是毒品，並非藥品，且其主觀上並無營利之意
    圖，只是提供給自己的妹妹一起吸用，並未收錢，而是無償
    吸用；亦非明知為禁藥而轉讓，核被告前揭所為，係犯毒品
    危害防制條例第8條第2項之轉讓第二級毒品罪。另不成立藥
    事法第83條第1項之明知為禁藥而轉讓罪。起訴法條尚有未
    合，應予變更起訴法條。
三、一般施用毒品之人，單日單次施用毒品之數量，衡情應屬甚
    微，查本件被告甲○○轉讓安非他命予陳柔靜之重量各僅足
    供1次施用，顯未逾行政院訂定發布之「轉讓持有毒品加重
    其刑之數量標準」第2條第2款規定之淨重10公克以上，並無
    毒品危害防制條例第8條第6項規定加重其刑之情形，是核被
    告所為，均係犯毒品危害防制條例第8條第2項之轉讓安非他
    命罪；其持有安非他命之低度行為，均為轉讓之高度行為所
    吸收，不另論罪。又被告所犯2次轉讓安非他命罪間，犯意
    各別，行為互殊，應予分論併罰。
四、按依司法院大法官會議釋字第662號解釋：「中華民國94年2
    月2日修正公布之現行刑法第41條第2項，關於數罪併罰，數
    宣告刑均得易科罰金，而定應執行刑之刑逾六個月者，排除
    適用同條第1項得易科罰金之規定部分，與憲法第23條規定
    有違，並與本院釋字第366號解釋意旨不符，應自本解釋公
    布之日起失其效力。」，故對於數罪併罰，數宣告刑均得易
    科罰金，而定應執行之刑超過六個月之案件，依司法院釋字
    第366號、662號解釋意旨，仍得易科罰金。
五、原審認被告成立轉讓禁藥罪，與事實不符。被告上訴非轉讓
    禁藥云云，應認有理由，原判決既有可議，自應將之撤銷改
    判。爰審酌被告轉讓第二級毒品予他人，足以助長吸毒歪風
    ，並戕害他人身心，兼衡被告犯罪之動機、目的、手段、所
    轉讓之數量非鉅及犯罪後坦承犯行，態度尚佳等一切情狀，
    分別從輕量處如主文第2項所示之刑及諭知易科罰金之折算
    標準，併定其應執行之刑及諭知易科罰金之折算標準，以示
    懲儆。至扣案之安非他命殘渣袋2個、吸食器1組，及玻璃球
    一個，雖係被告所有，惟均與本案被告轉讓安非他命予陳柔
    靜之犯行無關，係被告另行施用安非他命之用，業據被告供
    承在卷（見原審卷第33頁反面），是均不於本案併予宣告沒
    收銷燬或沒收，附此敘明。
據上論斷，應依刑事訴訟法第369條第1項前段、第364條、第300
條、第299條第1項前段，毒品危害防制條例第8條第2項，刑法第
11條前段、第51條第5款、第41條第1項前段，司法院大法官會議
釋字第662號解釋，判決如主文。
本案經檢察官楊秀蘭到庭執行職務。
中    華    民    國    98    年    7     月    31    日
            刑事第十二庭  審判長法  官  蔡  永  昌
                                法  官  施  俊  堯
                                法  官  蔡  新  毅
以上正本證明與原本無異。
如不服本判決，應於收受送達後10日內向本院提出上訴書狀，其
未敘述上訴之理由者並得於提起上訴後10日內向本院補提理由書
（均須按他造當事人之人數附繕本）「切勿逕送上級法院」。
                                書記官  游  桂  
中    華    民    國    98    年    7     月    31    日
附錄：本案論罪科刑法條全文
毒品危害防制條例第8條
轉讓第一級毒品者，處 1 年以上 7 年以下有期徒刑，得併科新
臺幣 1 百萬元以下罰金。
轉讓第二級毒品者，處 6 月以上 5 年以下有期徒刑，得併科新
臺幣 70 萬 元以下罰金。
轉讓第三級毒品者，處 3 年以下有期徒刑，得併科新臺幣 30 萬
元以下罰金。
轉讓第四級毒品者，處 1 年以下有期徒刑，得併科新臺幣 10 萬
元以下罰金。
前四項之未遂犯罰之。
轉讓毒品達一定數量者，加重其刑至二分之一，其標準由行政院
定之。


司法院資訊處製作；財團法人民間司法改革基金會備份。
